【裁判字號】    95,中簡上,314
【裁判日期】    950824
【裁判案由】    恐嚇
【裁判全文】
臺灣臺中地方法院刑事判決           95年度中簡上字第314號
上  訴  人  臺灣臺中地方法院檢察署檢察官
被      告  乙○○
                      162號
上列上訴人因被告傷害案件，不服本院臺中簡易庭95年度中簡字
第970號中華民國95年4月25日第一審簡易判決（聲請案號：94年
度偵字第15478號），提起上訴，本院判決如下：
    主  文
原判決撤銷。
乙○○犯傷害罪，處拘役伍拾日，如易科罰金，以新臺幣玖佰元
即銀元參佰元折算壹日。扣案之小武士刀壹把，沒收。
    犯罪事實
一、乙○○於民國（下同）94年5、6月間，經由羅安民之介紹而
    認識甲○○，乙○○受羅安民之託而與甲○○有金錢往來，
    先後於94年7月21、22日，二人因對羅安民所託借之金錢數
    額有誤差，發生爭執，而有間隙，於94年7月23日14時許，
    甲○○心有不甘，乃騎乘機車至乙○○所經營位於臺中市○
    ○路○段146之1號炸雞店內，乙○○因先前與甲○○已有間
    隙，且甲○○精神狀況不佳，即表明要甲○○離去，若不走
    要報警，甲○○非但不走，反而與乙○○發生爭吵，乙○○
    氣憤之際，竟基於傷害人身體之故意，持其所有置於桌上之
    小武士刀（非屬槍砲彈藥刀械管制條例之刀械），砍傷甲○
    ○，致甲○○受有右手腕切割傷（4乘2乘3公分）併右尺骨
    骨折、肌腱神經、血管斷裂及頭部外傷併撕裂傷（3乘0.5
    公分）之傷害。
二、案經甲○○訴由臺中市警察局第四分局報告臺灣臺中地方法
    院檢察署檢察官偵查後聲請簡易判決處刑。
    理  由
一、上開犯罪事實，業據被告乙○○坦承不諱，且證人楊佩珊於
    偵查中證稱：我的包子店就在炸雞店旁，看到甲○○走進乙
    ○○的店，當時乙○○的店尚未開始營業，甲○○一進入，
     …我聽到乙○○喊說「你出去，不要煩我，再不走，我就
    要報警」等，…我看到甲○○不是喝酒就是吸毒，精神狀態
    不像正常人，乙○○就到我店內要我報警趕甲○○走，我就
    當場打電話報警，過沒多久就看到乙○○手裡拿著一把刀，
    他們之間的爭執如何發生我不清楚，我最後有看到甲○○的
    手有流血等語；證人羅安民亦證稱：乙○○係透過其之介紹
    而認識甲○○的，甲○○陸續向其借過幾千元，曾經有向其
    借錢時，因其在外頭跑貨運，甲○○很急而委請乙○○先借
    給甲○○．．．甲○○平常精神時好時壞，講話狀況不穩定
    ，有無用毒其不清楚等語。且告訴人甲○○於事發後，立即
    於同日至中山醫學大學附設醫院就醫，其傷勢經檢查後確受
    有如犯罪事實欄所示之傷害，此有該醫院出具之診斷證明書
    一份在卷可稽及照片4張在卷在卷可參，此外，並有小武士
    刀1把扣案可佐，被告自白核與事實相符。雖告訴人兼證人
    甲○○證稱：並非其騎乘機車至乙○○所經營位於臺中市○
    ○路○段146之1號炸雞店內，而是其騎機車經過該處，被被
    告攔住而進入店內的，其當時並無精神狀況不佳，其一進去
    就遭被告以放在桌上的小武士刀砍傷等語。惟查證人甲○○
    所言與證人楊佩珊上述證述不符，亦與證人羅安民所證述甲
    ○○有時精神狀況並不好不符，上述證人楊、羅與被告乙○
    ○、證人甲○○間並無特殊之關係，衡情無偏坦任何一方之
    必要，再參以證人甲○○自承確有因受寄數額上之認知不同
    而與被告相爭執，則其持此與被告理論應可理解，從而證人
    甲○○上揭證述核與事證不合，要難採信。綜上所述，本件
    事證明確，被告之傷害犯行，洵堪認定。
二、論罪科刑：
(一)、新舊法比較適用：按被告行為後，刑法及刑法施行法業於九
    十四年二月二日經總統以華總一義字第○九四○○○一四九
    ○一號令修正公布，並於九十五年七月一日施行。按行為後
    法律有變更者，適用行為時之法律，但行為後之法律有利於
    行為人者，適用最有利於行為人之法律，現行刑法第二條第
    一項定有明文。此條規定乃與刑法第一條罪刑法定主義契合
    ，而貫徹法律禁止溯及既往原則，係規範行為後法律變更所
    生新舊法律比較適用之準據法，是刑法第二條本身雖經修正
    ，但刑法第二條既屬適用法律之準據法，本身尚無比較新舊
    法之問題，應一律適用裁判時之現行刑法第二條規定以決定
    適用之刑罰法律，先予辨明。又本次刑法修正之比較新舊法
    ，應就罪刑有關之共犯、未遂犯、想像競合犯、牽連犯、連
    續犯、結合犯，以及累犯加重、自首減輕暨其他法定加減原
    因（如身分加減）與加減例等一切情形，本於統一性及整體
    性原則，綜其全部罪刑之結果而為比較，亦有最高法院九十
    五年度第八次刑庭會議決議可資參照，是以：
  1.刑法第二百七十七條第一項法定刑為罰金部分：
    (1)被告行為後，刑法第三十三條第五款業經修正；修正後刑
      法該款規定「罰金：新臺幣一千元以上，以百元計算之。
      」，與修正前該款規定「罰金：一元以上。」不同。比較
      新舊法結果，以舊法較有利於行為人，故依刑法第二條第
      一項前段規定，本案關於刑法第二百七十七條第一項之法
      定刑罰金部分，自應適用行為時之法律即修正前刑法第三
      十三條第五款規定決定其罰金部分之法定刑。
    (2)法定刑為罰金之提高標準部分：
      被告行為後，關於刑法罰金刑部分，業於九十五年六月十
      四日以華總一義字第○九五○○○三五一八一號令增訂公
      布刑法施行法第一條之一，明定：「中華民國九十四年一
      月七日刑法修正施行後（按指九十五年七月一日），刑法
      分則編所定罰金之貨幣單位為新臺幣。九十四年一月七日
      刑法修正時，刑法分則編未修正之條文定有罰金刑者，自
      九十四年一月七日刑法修正施行後，就其所定數額提高為
      三十倍。但七十二年六月二十六日到九十四年一月七日新
      增或修正之條文，就其所定數額提高為三倍。」，與該條
      增訂公布前，就罰金刑部分所適用之罰金罰鍰提高標準條
      例第一條前段、現行法規所定貨幣單位折算新臺幣條例第
      二條規定不同。而刑法第二百七十七條第一項係刑法分則
      編未修正之條文而定有罰金刑者，比較新舊法適用之結果
      ，其關於法定刑為罰金部分之提高標準，新法並無較有利
      於被告之情形，故依刑法第二條第一項前段規定，本案關
      於刑法第二百七十七條第一項之法定刑罰金提高標準部分
      ，自應適用行為時之法律即罰金罰鍰提高標準條例第一條
      及現行法規所定貨幣單位折算新臺幣條例第二條。
 2、易科罰金部分：
    被告犯罪時之刑法第四十一條第一項前段規定：「犯最重本
    刑為五年以下有期徒刑以下之刑之罪，而受六個月以下有期
    徒刑或拘役之宣告，因身體、教育、職業、家庭之關係或其
    他正當事由，執行顯有困難者，得以一元以上三元以下折算
    一日，易科罰金。」，又被告行為時之易科罰金折算標準，
    修正前罰金罰鍰提高標準條例第二條（現已刪除）規定，就
    其原定數額提高為一百倍折算一日，則本件被告行為時之易
    科罰金折算標準，最高應以銀元三百元折算一日，經折算為
    新臺幣後，應以新臺幣九百元折算為一日。惟九十五年七月
    一日修正公布施行之刑法第四十一條第一項前段則規定：「
    犯最重本刑為五年以下有期徒刑以下之刑之罪，而受六個月
    以下有期徒刑或拘役之宣告者，得以新臺幣一千元、二千元
    或三千元折算一日，易科罰金。」比較修正前後之易科罰金
    折算標準，以九十五年七月一日修正公布施行前之規定，較
    有利於被告，則應依刑法第二條第一項前段，適用修正前刑
    法第四十一條第一項前段之規定，定其折算標準。
 3、綜合上述各條文修正前、後之比較，揆諸前揭最高法院決議
    及修正後刑法第二條第一項前段、但書規定之「從舊從輕」
    原則，綜其全部罪刑之比較，自應一體適用被告行為時之法
    律，即修正前刑法之相關規定及原罰金罰鍰提高標準條例第
    一條前段、第二條，現行法規所定貨幣單位折算新臺幣條例
    第二條規定，予以論處。
(二)、核被告所為，係犯刑法第二百七十七條第一項之傷害罪。公
    訴人認被告所為係犯刑法第二百七十九條之義憤傷害罪，惟
    按刑法上所謂當場激於義憤而傷害人，係指被害人之行為違
    反正義，在客觀上足以激起一般人無可容忍之憤怒，而當場
    實施傷害者而言，本件被告固要求告訴人甲○○離去，甲○
    ○非但不走，反而與被告發生爭吵，此等客觀事實固可見告
    訴人有不可取之處，然被告既已報警自可依法處理，且其時
    並無急迫之情形存在，則在客觀上尚不足以引起公憤甚為明
    顯，公訴人認係基於義憤尚有未洽，然起訴之基本社會事實
    同一，爰依法變更起訴法條。原審以被告罪證明確，對被告
    論罪科刑，固非無見；惟本案被告行為後，上開刑法相關法
    條業經修正，原審未及依刑法第二條第一項規定為上開新舊
    法之比較適用，尚有未洽，此其一；被告所為係犯傷害罪，
    原審誤認為義憤傷害罪，亦有未洽，此其二。本件上訴人以
    被告所受傷害非輕，判刑太輕，提起上訴，固無理由，然原
    判決既有上述可議之處，自應予以撤銷改判。爰審酌被告受
    到告訴人之刺激始造成被害人之傷害，然被害人受傷程度非
    輕，又尚未賠償告訴人，及其犯後坦承犯行態度屬良好，暨
    其動機、目的、手段等一切情狀，量處如主文所示之刑，並
    諭知易科罰金之折算標準。扣案之小武士刀一把，係被告所
    有供本件犯罪所用之物，業據其供明在卷，爰依刑法第三十
    八條第一項第二款沒收之。
據上論斷，應依刑事訴訟法第四百五十五條之一第一項、第三項
、第三百六十九條第一項前段、第三百六十四條、第二百九十九
條第一項前段、第三百條，刑法第十一條前段、第二條第一項前
段、第二百七十七條第一項、第三十八條第一項第二款、修正前
第四十一條第一項前段，罰金罰鍰提高標準條例第一條前段、修
正前第二條，現行法規所定貨幣單位折算新臺幣條例第二條，判
決如主文。
中    華    民    國    95    年    8    月    24    日
                  刑事第三庭   審判長 法  官  張靜琪
                                      法  官  郭妙俐
                                      法  官  吳進發
以上正本證明與原本無異。
不得上訴。
                                      書記官  李國敬
中    華    民    國    95    年    8    月    24    日
附錄論罪科刑法條：
中華民國刑法第277條第1項（普通傷害罪）
傷害人之身體或健康者，處 3 年以下有期徒刑、拘役或 1 千元
以下罰金。


司法院資訊處製作；財團法人民間司法改革基金會備份。
